【裁判字號】    92,訴,402
【裁判日期】    920714
【裁判案由】    返還消費借貸款
【裁判全文】
臺灣新竹地方法院民事判決  九十二年度訴字第四○二號
    原      告  保證責任新竹市第十信用合作社
    法定代理人  乙○○
    訴訟代理人  丙○○
    被      告  甲○○
右當事人間請求返還消費借貸款事件，本院判決如左：
    主    文
被告應給付原告新臺幣壹佰玖拾玖萬零貳佰陸拾貳元，及自民國九十二年三月二十五
日起至清償日止，按年息百分之八點一五計算之利息，暨自民國九十二年三月二十五
日起至清償日止，按上開利率百分之二十計算之違約金。
訴訟費用由被告負擔。
本判決第一項得假執行。
    事    實
甲、原告方面：
一、聲明：除依職權宣告假執行外，餘如主文所示。
二、陳述：
（一）緣訴外人楊鏡寬為借款人，邀被告及訴外人陳昇澤為連帶保證人，於民國八十
      八年七月二十九日向原告借貸得新臺幣（下同）六百二十萬元，並約定到期日
      為一百零八年七月二十九日，按月每期攤還本金及利息，利息按年息百分之八
      點六二計付，採機動利率。遲延履行時，除仍按上開利率外，逾期六個月以內
      者，按上開利率百分之十加付違約金；又逾期超過六個月以上者，另按上開利
      率百分之二十加付違約金。另依借據約定事項第四條第三項規定，如有一期未
      履行時視為到期應立即全部清償，借款人應按期於每月二十九日繳納本息，若
      滯納一期即喪失按期繳納之權利，應將所欠借款一次清償。
（二）詎料借款人自九十年九月二十九日起即未繳納本息，尚欠本金五百九十一萬四
      千八百五十元，及自九十年九月二十九日起至清償日止，按年息百分之八點一
      五計算之利息，暨自九十年十月二十九日起至清償日止，其逾期在六個月以內
      者，按上開利率百分之十，超過六個月以上之部分，按上開利率百分之二十計
      付之違約金。原告對被告及訴外人等催討清償借款，僅對訴外人楊鏡寬、陳昇
      澤取得執行名義，聲請拍賣訴外人楊鏡寬所有之不動產，經本院九十一年執字
      第三二七七號強制執行完畢，僅分配受償部分債權本金，及截至九十二年三月
      二十四日止之利息。
（三）依民法第二百七十三條第二項之規定，連帶債務人未履行前，全體債務人仍負
      連帶責任，被告對於原告之請求，依法應與其他訴外人負連帶清償責任。今被
      告為本件借款之連帶保證人，因原告對被告尚未取得執行名義，故依連帶保證
      之法律關係，訴請被告連帶償還如主文第一項所示之債權本金、利息及違約金
      。
三、證據：提出借據、連帶保證書、債權憑證、本院民事執行處強制執行金額計算書
    分配表各一件及授信約定書三份為證。
乙、被告方面：
一、聲明：認諾原告之請求。
丙、本院依職權調閱本院九十一年度執字第三二七七號民事執行卷宗。
    理     由
一、按當事人得以合意定第一審管轄法院。但以關於由一定法律關係而生之訴訟為限
    。前項合意，應以文書證之。民事訴訟法第二十四條定有明文。查本件依兩造所
    訂之授信約定書第十一條之約定，合意由本院即臺灣新竹地方法院管轄，此觀原
    告所提出授信約定書條款自明，且被告亦未加以爭執，是本院就本件訴訟應有管
    轄權，合先敘明。
二、本件原告主張訴外人楊鏡寬為借款人，邀被告及訴外人陳昇澤為連帶保證人，於
    八十八年七月二十九日向原告借貸得新台幣（下同）六百二十萬元，並約定到期
    日為一百零八年七月二十九日，按月於每月二十九日攤還本金及利息，利息按年
    息百分之八點六二計付，採機動利率。遲延履行時，除仍按上開利率外，逾期六
    個月以內者，按上開利率百分之十加付違約金；又逾期超過六個月以上者，另按
    上開利率百分之二十加付違約金，並約定如有一期未履行時視為到期應立即全部
    清償。詎料借款人即訴外人楊鏡寬自九十年九月二十九日起即未依約繳納本息，
    尚欠本金五百九十一萬四千八百五十元，及自九十年九月二十九日起至清償日止
    ，按年息百分之八點一五計算之利息，暨自九十年十月二十九日起至清償日止，
    其逾期在六個月以內者，按上開利率百分之十，超過六個月以上之部分，按上開
    利率百分之二十計付之違約金。嗣原告聲請拍賣訴外人楊鏡寬所有之不動產，經
    本院九十一年執字第三二七七號強制執行完畢，僅分配受償部分債權本金，及截
    至九十二年三月二十四日止之利息。被告為本件借款之連帶保證人，爰依連帶保
    證之法律關係，訴請被告償還如主文第一項所示之債權本金、利息及違約金等情
    。
二、原告主張上開事實，業據原告提出借據、連帶保證書、債權憑證、本院民事執行
    處強制執行金額計算書分配表各一件及授信約定書影本三紙為證，復經本院依職
    權調閱本院九十一年度執字第三二七七號民事執行卷宗，查核屬實，被告則認諾
    原告之請求。
三、按當事人於言詞辯論時為訴訟標的之捨棄或認諾者，應本於其捨棄或認諾為該當
    事人敗訴之判決，民事訴訟法第三百八十四條定有明文。又上訴人既於言詞辯論
    時為訴訟標的之認諾，法院即應不調查被上訴人所主張為訴訟標的之法律關係是
    否果屬存在，而以認諾為該上訴人敗訴之判決基礎。最高法院四十五年台上字第
    三一號判例可資參照。查本件被告既於九十二年六月三十日本院言詞辯論時，逕
    為認諾原告之請求，揆諸首揭說明，本院即毋庸再行調查論斷原告此部分為訴訟
    標的之法律關係是否存在，而應依民事訴訟法第三百八十四條規定，本於該認諾
    為被告敗訴之判決。
四、本件係本於被告認諾所為之判決，應依職權宣告假執行。
五、結論：原告之訴有理由，依民事訴訟法第七十八條、第三百八十九條第一項第一
    款，判決如主文。
中      華      民      國    九十二    年      七      月     十四     日
                                  臺灣新竹地方法院民事第一庭
~B法      官  王鳳儀
右為正本，係照原本作成。
如對本判決上訴，須於判決送達後廿日內向本院提出上訴狀。
~B法院書記官  王恬如
中      華      民      國    九十二    年      七      月     十五     日


司法院資訊處製作；財團法人民間司法改革基金會備份。
